臺灣高等法院交通事件裁定　　　　　　 96年度交抗字第809號
抗　告　人
即受處分人　甲○○
上列抗告人因違反道路交通管理處罰條例案件，不服臺灣宜蘭地
方法院96年度交聲字第243號，中華民國96年9月29日裁定，提起
抗告，本院裁定如下：
    主  文
抗告駁回。
    理  由
一、按駕駛人駕駛汽車，應遵守道路交通標誌、標線、號誌之指
    示，道路交通安全規則第90條定有明文。汽車行駛至交岔路
    口，其行進、轉彎應遵守燈光號誌或交通指揮人員之指揮，
    道路交通安全規則第102條第1項第1款亦有明定。至所謂「
    號誌」，係指管制道路交通，表示行進、注意、停止，而以
    手勢、光色、音響、文字等指示之訊號，道路交通管理處罰
    條例第3條第7款亦有明定。又汽車駕駛人，行經有燈光號誌
    管制之交岔路口闖紅燈者，依道路交通管理處罰條例第53條
    第1項，即應處新臺幣（下同）1,800元以上5,400元以下罰
    鍰，並依同條例第63條第1項第3款併予記違規點數3點。
二、抗告人即受處分人甲○○於民國96年7月13日下午5時32分許
    ，騎乘車牌號碼RB3-239號機車，沿花蓮縣中山路行駛，於
    行經花蓮縣中山路與國聯一路設有燈光號誌之交岔路口時，
    其行進方向之燈光號誌係禁止通行之紅燈號誌，竟闖紅燈左
    轉國聯一路行駛，適為花蓮縣警察局花蓮分局豐川派出所警
    員陳毅名發現，除將受處分人攔停外，並以受處分人違反道
    路交通管理處罰條例第53條第1項規定掣單舉發。嗣受處分
    人於舉發通知單上所載應到案日期前向原處分機關提出申訴
    ，原處分機關乃於96年8月16日依道路交通管理處罰條例第
    53條第1項及第63條第1項（漏載第3款）及違反道路交通管
    理事件統一裁罰標準表之規定裁處罰鍰1,800元並記違規點
    數3點。
三、抗告意旨略以：受處分人到待轉區前，待轉區是紅燈剛轉為
    綠燈，所以受處分人才直行至國聯一路，故受處分人認為警
    員應有誤認之嫌，又執勤警員身穿警察制服但並未表示他的
    身份，亦未出示證件證明真偽云云。
四、經查：受處分人前述機車於上揭時地闖紅燈左轉之違規事實
    ，業據證人即開單告發之警員陳毅名於原審以具結擔保其供
    述之真實性並在負擔偽證罪之心理處罰狀態下證稱：「異議
    人從中山路西往東行駛，由地下道上來經過路口，我看到異
    議人的時候是紅燈，異議人直行到待轉區，因為待轉區的燈
    號是綠燈，所以異議人攔停，並告訴他闖紅燈，當時我所站
    的位置是在中山路，我看到異議人違規之後，就開警示燈，
    將他攔停，我當時所站立的位置可以清楚看到異議人及燈號
    」等語（見原審卷第17頁）明確，並有證人陳毅名繪製之現
    場圖附卷可稽（見原審卷第19頁），則以證人陳毅名繪製其
    值勤所站立之位置觀之，證人陳毅名係位於受處分人行向之
    對面，其間並未有何障礙物阻擋，對於受處分人行駛方向之
    號誌變換自可清楚見聞無誤，而依該路口為機車兩段式左轉
    之路段，受處分人於行駛至機車待轉區後隨即直行，表示受
    處分人所原行駛之方向，已經為紅燈無誤，則受處分人於行
    經上開路口時，確有於燈號變換為紅燈後仍貿然行駛之情形
    甚明。參以證人陳毅名為執行交通勤務之公務員，對於車輛
    違規情狀，為其業務內之事項，觀察應屬專注，且與受處分
    人互不認識，亦無硬賴受處分人闖紅燈之必要，是其所證衡
    情屬平允可信，此外復有臺北縣政府警察局舉發違反道路交
    通管理事件通知單（見原審卷第5頁）在卷可稽，是受處分
    人之違規行為堪以認定。至執勤警員身穿警察制服但並未表
    示他的身份，亦未出示證件證明真偽云云，依照警察職權行
    使法第4條規定：「警察行使職權時，應著制服或出示證件
    表明身分，並應告知事由。警察未依前項規定行使職權者，
    人民得拒絕之」，既當時執勤警員以身穿制服，依前揭規定
    ，即不須出示證件表明身分，受處分人上開所辯自不足採。
五、原審法院因而認受處分人前揭之違規行為，原處分機關依前
    揭規定，裁處受處分人罰鍰1,800元，併予以記違規點數3點
    ，核無違誤，因而駁回受處分人異議之聲明，經核並無不合
    。受處分人所提抗告為無理由，應予駁回。
據上論結，應依道路交通管理處罰條例第89條、道路交通案件處
理辦法第26條、刑事訴訟法第412條，裁定如主文。
中　　華　　民　　國　　96　　年　　10　　月　　25　　日
　　　　　　　　　刑事第二庭審判長法　官  呂丹玉
　　　　　　　　　　　　　　      法　官  林恆吉
 　　　　　　　　　　　　　       法　官  王詠寰
以上正本證明與原本無異。
不得再抗告。
                                  書記官  駱麗君
中　　華　　民　　國　　96　　年　　10　　月　　25　　日
